臺灣桃園地方法院小額民事判決
111年度壢小字第426號
原      告  林子恩  

被      告  黃民雄  
訴訟代理人  廖鏬妹  
上列當事人間請求損害賠償(交通)事件，本院於民國111年6月9
日言詞辯論終結，判決如下：
    主    文
一、被告應給付原告新臺幣壹萬伍仟參佰捌拾元，及自民國一百
    一十一年三月二十二日起至清償日止，按年利率百分之五計
    算之利息。
二、原告其餘之訴駁回。
三、訴訟費用新臺幣壹仟元，其中新臺幣貳佰貳拾貳元由被告負
    擔，餘由原告負擔。
四、本判決原告勝訴部分得假執行。　　
    理 由 要 領
一、本件依民事訴訟法第436 條之18第1 項規定，除下列理由要
    領外，僅記載主文，其餘省略。
二、原告主張：被告於民國111年1月10日上午11時34分許，駕駛
    車牌號碼00-0000自用小客車(下稱肇事車輛)沿桃園市平鎮
    區營德路往金陵路三段方向行駛，原告則駕駛車牌號碼000-
    0000號自用小客車(下稱系爭車輛)行駛於被告後方。嗣兩造
    行駛至營德路與龍慈路口前，肇事車輛車輪一度跨越雙黃線
    ，並在路中煞車，原告為閃避被告，遂於打右轉方向燈後往
    右行駛於慢車道後欲超越肇事車輛，詎肇事車輛為閃避對向
    來車突然往右行駛，不慎撞擊系爭車輛左後方(下稱本件事
    故)，致系爭車輛毀損。原告因而支出系爭車輛修復費用45,
    797、修車期間代步費用3,300元，並受有精神上損害20,200
    元，共計69,297元。爰依民法侵權行為之規定，提起本件訴
    訟等語。並聲明：被告應給付原告69,297元，及自起訴狀繕
    本送達翌日起至清償日止，按週年利率5%計算之利息。
三、被告則以：被告駕駛肇事車輛速度很慢，是系爭車輛超車而
    車尾沒有過，因此撞到肇事車輛等語。並聲明：原告之訴駁
    回。
四、是依上開說明，以下僅就(一)被告是否應負損害賠償責任？
    (二)原告是否與有過失？(三)原告得請求賠償之金額若干？
    記載理由要領如下：
(一)被告是否應負損害賠償責任？
　1.按汽車、機車或其他非依軌道行駛之動力車輛，在使用中加
    損害於他人者，駕駛人應賠償因此所生之損害，民法第191
    條之2前段定有明文。汽車行駛時，駕駛人應注意車前狀況
    及兩車並行之間隔，並隨時採取必要之安全措施，按道路交
    通安全規則第94條第3項前段，亦有明文。
　2.經查，本件事故發生前肇事車輛沿營德路往金陵路三段方向
    行駛，系爭車輛則行駛於肇事車輛之後方；嗣肇事車輛於接
    近營德路與龍慈路口時，肇事車輛左偏行駛，其左前輪胎跨
    越雙黃線，而肇事車輛左前方即對向車道有工程車在施工並
    擺放交通錐，系爭車輛行駛於肇事車輛右後方；復系爭車輛
    為閃避肇事車輛遂向右跨越路面邊線，並行駛於路面邊線外
    ，車頭超越肇事車輛，此時肇事車輛逐漸右偏行駛，兩車間
    尚保持一定之車距；惟因肇事車輛持續偏右行駛於系爭車輛
    後方，右前車輪並跨越路面邊線，系爭車輛則偏左行駛，左
    前車輪並跨越路面邊線，兩車因而發生碰撞等情，有道路交
    通事故現場圖、事故照片、監視器影像、截圖及本院勘驗筆
    錄(詳如附件)在卷可參（見本院卷第18、21至26頁、46至51
    頁、53頁反面）。可知被告駕駛肇事車輛於事故地點時，向
    右偏行而未注意系爭車輛已行駛於其右前方，又未保持與系
    爭車輛之安全距離，遂碰撞系爭車輛而肇生本件事故。
　3.而依當時天氣晴，日間有照明，柏油路面乾燥無缺陷亦無障
    礙物，視距良好等一切情狀，有上開監視器影像、截圖在卷
    足憑（見本院卷第18頁），並無不能注意之情事，被告竟疏
    未注意車前狀況及保持安全距離，足見被告具過失甚明。又
    被告上開過失行為與損害之發生兩者間並具相當因果關係，
    堪可認定。揆諸前揭規定，被告自應就系爭車輛之損害，負
    侵權行為之損害賠償責任。
(二)原告是否與有過失？　
　1.按損害之發生或擴大，被害人與有過失者，法院得減輕賠償
    金額，或免除之，民法第217條第1項定有明文。又汽車在未
    劃設慢車道之雙向二車道行駛時，除準備停車或臨時停車外
    ，不得駛出路面邊線，道路交通安全規則第97條第1項第4款
    定有明文。
　2.觀諸上開監視器影像、截圖及本院勘驗筆錄，可知事故路段
    為未劃設慢車道之雙向二車道路段，而系爭車輛超越肇事車
    輛後已違規行駛於路面邊線外，又貿然向左偏行跨越路面邊
    線，致後方行駛於車道上之肇事車輛閃避不及，因而發生碰
    撞，足見原告行駛事故路段與有過失甚明。本院斟酌本件事
    故發生時雙方各項情狀，認本件事故之發生，被告應負70%
    、原告應負擔30%之過失責任。
(三)原告得請求賠償之金額若干？
　1.系爭車輛維修費：
　(1)按負損害賠償責任者，除法律另有規定或契約另有訂定外
     ，應回復他方損害發生前之原狀。第1項情形，債權人得請
     求支付回復原狀所必要之費用，以代回復原狀，民法第213
     條第1、3項定有明文。又所謂必要修復費用，如修理材料
     以新品換舊品時，應予折舊（最高法院77年度第9次民事庭
     會議決議參照）。
　(2)經查，系爭車輛之維修費用為45,797元（其中工資3,510元
     、烤漆12,147元、零件30,140元），有維修估價單為據（
     見本院卷第5頁）。而系爭車輛為102年4月出廠使用，有車
     籍資料1份在卷可稽（見本院卷第39頁），至111年1月10日
     受損時，已使用逾5年，零件已有折舊，然更新零件之折舊
     價差顯非必要，自應扣除。本院依行政院公布之固定資產
     耐用年數表及固定資產折舊率表，即系爭車輛之耐用年數
     為5年，依定率遞減法每年折舊千分之369，其最後1年之折
     舊額，加歷年折舊累積額，總和不得超過該資產成本原額
     之10分之9之計算方法。系爭車輛零件修理費用為30,140元
     ，其折舊後為3,015元（詳如附表之計算式），此外，原告
     另支出工資費用3,510元及烤漆費用12,147元，是原告得請
     求被告賠償之修車零件、工資及烤漆，共計18,672元（計
     算式：3,015＋12,147＋3,510＝18,672元）。逾此部分之請求
     ，則為無理由，應予駁回。 　　
　2.代步費：
　　原告主張其於系爭車輛維修期間，因無車可用，而有另行搭
    乘計程車之必要，故請求被告賠償因此而支出代步費用3,30
    0元，業據其提出計乘車專用收據為證。系爭車輛既因被告
    之侵權行為受有損害，而交通工具亦為一般人工作、生活所
    需，則系爭車輛維修期間內，原告不能使用系爭車輛而須另
    行使用、尋找其他交通工具，所增加之支出或花費，即與系
    爭車輛損害結果間，具責任範圍之相當因果關係。從而，原
    告因系爭車禍事故支出交通費用3,300元之事實，既據原告
    提出上開單據為證，依上開說明，原告自得請求被告賠償其
    無法使用系爭車輛而搭乘計程車代步所支出之交通費用3,30
    0元之損害。
　3.慰撫金：
　　按人格權受侵害時，以法律有特別規定者為限，得請求損害
    賠償或慰撫金。又不法侵害他人之身體、健康、名譽、自由
    、信用、隱私、貞操、或不法侵害其他人格法益而情節重大
    者，被害人雖非財產上之損害，亦得請求賠償相當之金額，
    民法第18條第2項、第195條第1項分別定有明文。本件原告
    請求20,200元之精神慰撫金，揆諸上開規定，自應探究原告
    是否因本件事故而受有人格權法益之重大侵害。惟查，本件
    事故原告除受有系爭車輛毀損而生之損害外，並未舉證其受
    有其他人格權法益之侵害，則依前開說明，原告據此請求精
    神慰撫金，亦難認有據，無從准許。
　4.上開原告得請求之金額共計21,972元(計算式：18,672＋3,30
    0＝21,972)，再以被告應負擔70%之肇事責任比例計算，原告
    得向被告請求之金額即為15,380元(計算式：21,972×70%＝15
    ,380，四捨五入至整數)，原告請求在此範圍內，為有理由
    ；逾此部分之請求，則屬無據。
五、綜上所述，原告依侵權行為之法律關係，請求被告給付15,3
    80元，及自111年3月22日（見本院卷第36頁）起至清償日止
    ，按週年利率5%計算之利息，為有理由，應予准許；逾此部
    分之請求則屬無據，應予駁回。
中　　華　　民　　國　　111 　年　　6 　　月　　23　　日
                  中壢簡易庭      法  官  張博鈞
以上為正本係照原本作成。
如不服本判決，應於送達後20日內，向本院提出上訴狀並表明上
訴理由，如於本判決宣示後送達前提起上訴者，應於判決送達後
20日內補提上訴理由書（須附繕本）。
如委任律師提起上訴者，應一併繳納上訴審裁判費。
中　　華　　民　　國　　111 　年　　6 　　月　　23　　日
                                  書記官  張季容
附錄：
一、民事訴訟法第436條之24第2項：
    對於小額程序之第一審裁判上訴或抗告，非以其違背法令為
    理由，不得為之。
二、民事訴訟法第436條之25：
    上訴狀內應記載上訴理由，表明下列各款事項：
    （一）原判決所違背之法令及其具體內容。
    （二）依訴訟資料可認為原判決有違背法令之具體事實。
三、民事訴訟法第471 條第1 項：（依同法第436 條之32第2 項
    規定於小額事件之上訴程式準用之）上訴狀內未表明上訴理
    由者，上訴人應於提起上訴後20日內，提出理由書於原第二
    審法院；未提出者，毌庸命其補正，由原第二審法院以裁定
    駁回之。 　
附件：
檔案名稱：113130.mp4 影片時間：59分59秒。 錄影位置：路口監視器 31:20（即錄影畫面時間11：31：21），被告汽車自畫面2點鐘方向道路駛來，原告汽車行駛於被告汽車後方，且該道路對向車道路口處有道路施工。 31:32（即錄影畫面時間11：31：33），被告汽車持續往畫面中    央路口方向移動並向其左側偏移，此時被告汽車左側輪胎壓在雙黃線上，道路施工處在其左前方，原告汽車行駛在被告汽車右後方。 31:35（即錄影畫面時間11：31：35），被告汽車持續往畫面中   央路口方向移動並向其右側修正，此時被告汽車左側輪胎已離開雙黃線，道路施工處在其左方，原告汽車仍行駛在被告汽車右後方。 31:36（即錄影畫面時間11：31：37），被告汽車持續往畫面中   央路口方向移動，此時原告汽車往其右前方移動，並行駛至被告汽車右方。 31:38（即錄影畫面時間11：31：38），被告汽車持續往畫面中   央路口方向行駛，此時原告汽車已行駛至路面邊線外側，其車頭約與被告汽車平行；於被告汽車左前方處，有一台銀色汽車從對向駛來。 31:39（即錄影畫面時間11：31：40），原告汽車持續向前方行   駛，其車頭稍微往其左前方偏移(其左前輪胎壓到路面邊線)；而被告汽車往其右前方偏移。 31:39（即錄影畫面時間11：31：40），原告汽車持續向前方行   駛，其車頭亦持續向左方偏移；而被告汽車亦持續往其右前方偏移，其右前輪已接近路面邊線。 31:40（即錄影畫面時間11：31：40），原告汽車車頭持續向其  左前方偏移，其左前車頭已跨越路面邊線；而被告汽車亦持續往其右前方偏移，其右前車頭已跨越路面邊線，並已在原告汽車左後方。 31:40（即錄影畫面時間11：31：41），雙方發生碰撞，被告汽   車右前車頭撞擊原告汽車左後車尾。 
附表：
折舊時間           金額 第1年折舊值        30,140×0.369=11,122 第1年折舊後價值    30,140-11,122=19,018 第2年折舊值        19,018×0.369=7,018 第2年折舊後價值    19,018-7,018=12,000 第3年折舊值        12,000×0.369=4,428 第3年折舊後價值    12,000-4,428=7,572 第4年折舊值        7,572×0.369=2,794 第4年折舊後價值    7,572-2,794=4,778 第5年折舊值        4,778×0.369=1,763 第5年折舊後價值    4,778-1,763=3,015